臺灣高等法院花蓮分院刑事判決
111年度上易字第18號
上  訴  人  臺灣花蓮地方檢察署檢察官
被      告  陳鈺林



上列上訴人因被告妨害電腦使用案件，不服臺灣花蓮地方法院10
9年度易字第297號中華民國111年3月28日第一審判決（起訴案號
：臺灣花蓮地方檢察署109年度偵字第4725號），提起上訴，本
院判決如下：
    主  文
上訴駁回。
    理  由
公訴意旨略以：被告陳鈺林(下稱被告)為臺灣花蓮地方檢察署(
  下稱花蓮地檢署)108年度他字第1604號、109年度偵字第1841
  號趙中明詐欺案件(告訴人為洪堯在、告訴代理人為鄭敦宇律
  師，下稱系爭刑案)之辯護人。被告基於無故侵入電腦之犯意
  ，未經告訴人洪堯在(下稱告訴人)之授權，先後於民國109年3
  月23日在律師事務所、翌(24)日於花蓮地檢署開庭結束後，使
  用告訴人之Future Net(下稱FN)帳號「0000000000000000.000
  」(下稱系爭帳號)密碼，登入告訴人之系爭帳號並查看其內容
  。因認被告涉犯刑法第358條之無故入侵他人電腦罪嫌等語。
按刑事訴訟法(下稱刑訴法)第308條前段規定，無罪之判決書只
  須記載主文及理由。而其理由之論敘，僅須與卷存證據資料相
  符，且與經驗法則、論理法則無違即可，所使用之證據亦不以
  具有證據能力者為限，即使不具證據能力之傳聞證據，亦非不
  得資為彈劾證據使用。故無罪之判決書，就傳聞證據是否例外
  具有證據能力，本無須於理由內論敘說明，有最高法院100年
  度台上字第2980號刑事判決可參。本件以下所引有關被告以外
  之人於審判外之言詞及書面陳述，均非直接證明犯罪事實存否
  之證據，依前開判決意旨，皆不受證據能力規定及傳聞法則之
  限制，合先敘明。
犯罪事實應依證據認定之，無證據不得認定犯罪事實；不能證
  明被告犯罪者，應諭知無罪之判決，刑訴法第154條第2項、第
  301條第1項分別定有明文。又認定不利於被告之事實，須依積
  極證據，苟積極證據不足為不利於被告事實之認定時，即應為
  有利於被告之認定，更不必有何有利之證據；且刑訴法上所謂
  認定犯罪事實之積極證據，係指適合於被告犯罪事實之認定之
  積極證據而言，雖不以直接證據為限，間接證據亦包括在內，
  然而無論直接或間接證據，其為訴訟上之證明，須於通常一般
  之人均不致有所懷疑，而得確信其為真實之程度者，始得據為
  有罪之認定，倘其證明尚未達到此一程度，而有合理之懷疑存
  在時，自不能以推測或擬制之方法，以為有罪裁判之基礎（最
  高法院29年上字第3105號、30年上字第816號、40年台上字第8
  6號、76年台上字第4986號刑事裁判參照）。
公訴意旨認被告涉犯上開罪嫌，無非係以被告之供述、證人即
  告訴人於警詢及偵查中之證述、花蓮地檢署109年3月24日偵查
  庭開庭錄影檔、檢察官勘驗筆錄、被告登入系爭帳號畫面翻拍
  照片、趙中明致告訴人之信函(下稱系爭信件)及支票影本等為
  其主要論據。
原審諭知無罪後，檢察官提起上訴，意旨略以：告訴人於原審
  稱：趙中明係於「108年10月7日」將系爭帳號、密碼交給伊處
  理，故自是日後，系爭帳號及密碼已非趙中明所得擅自或授權
  被告使用，因告訴人代理人不清楚此節而有誤會陳述。倘趙中
  明於系爭刑案需證明系爭帳號密碼可登入使用，應與告訴人協
  議、溝通，惟被告竟擅自登入查看，顯係無故登入系爭帳號。
  原審諭知無罪，似有未洽，爰依法上訴，請求撤銷原判決，更
  為適法判決等語。
訊據被告固坦承於上揭時地登入系爭帳號，惟否認有何無故入
  侵他人電腦設備之犯行，辯稱：告訴人於系爭刑案中始終主張
  系爭帳號仍為趙中明所有，告訴人無法進行操作，以此指控趙
  中明涉嫌詐欺、侵占，故系爭帳號究歸何人所有，目前仍有疑
  義，伊並未登入「他人」之帳戶。又系爭帳號為趙中明申請設
  立，在遭刑事告訴之情形下當有權登入查看以保存對己身有利
  之證據，伊為趙中明之辯護人自得代其為之，此應為訴訟攻防
  上之合理行為，亦未侵害告訴人之權益，並非「無故」等語。
經查：
㈠被告於公訴意旨欄所載時地登入系爭帳號等情，業據被告迭承
  在卷，核與告訴人於警詢及偵查中之證述相符，且有花蓮地檢
  署109年3月24日偵查庭開庭錄影之影片、檢察官勘驗筆錄、被
  告登入系爭帳號之畫面翻拍照片在卷可稽，此部分事實，首堪
  認定。㈡
㈡被告登入系爭帳號時，系爭帳號之使用權尚有爭議，被告並無
　無故登入他人帳號之犯意，理由如下：
⒈告訴人於系爭刑案指訴：趙中明於107年9月間，在○○縣○○○○○路
  某咖啡廳内邀約告訴人投資，投資標的為購買FN投資包（即廣
  告展位），每個50元美金，並表示可接受告訴人委託操作，邀
  告訴人投資，告訴人信以為真而應允之，自107年9月13日起，
  陸續匯款與趙中明，詎趙中明收受款項後，失去聯絡，告訴人
  方知受騙等情，業經花蓮地檢署檢察官以109年度偵字第1841
  號為不起訴處分確定在案，有前開不起訴處分書在卷可按。
⒉系爭刑案中，告訴人、告訴人代理人之歷次指訴如下：
⑴108年12月2日刑事告訴狀意旨略以：伊於107年12月委請趙中明
  以登載於曹慧莉下線方式，投資FN公司廣告包各100個(下稱第
  一次投資)、350個(下稱第二次資)，共計新臺幣(以下未標示
  幣別者均同)84萬元，伊已如數匯款。詎趙中明接受委任後，
  不久即告失聯，嗣其將FN公司下載廣告包資料及美金1000元支
  票寄予伊(按：即系爭信件)，伊方知趙中明固以伊之名義投資
  200個廣告包，但自始暗摃密碼不予伊，觸犯刑法背信、詐欺
  、侵占等語，並提出系爭信件編列為「附證三」，其後復註明
  ：趙中明暗摃伊應獲廣告包帳號密碼等語(花蓮地檢署108年度
  他字第1604號卷《下稱偵卷一》第3頁至第5頁、第17頁)。而系
  爭信件上確有記載系爭帳號及密碼，此觀系爭信件內容自明(
  偵卷一第17頁)。
⑵109年1月10日刑事聲請調查證據狀：第二次投資部分，趙中明
  未依指示以告訴人之姓名投資，擅自以「洪老闆」化名投資，
  致告訴人無法操作或變更投資人姓名。趙中明拒絕變更投資人
  姓名、拒絕提供密碼，告訴人無法操作使用，喪失全部投資權
  利。告訴人投資款恐遭趙中明花用殆盡，趙中明係犯刑法第34
  2條背信罪等語(花蓮地檢署109年度聲他字第16號卷第5頁至第
  11頁)。
⑶109年2月18日偵訊：
①告訴人：趙中明於107年9月，邀我投資購買FN廣告包，每個50
  元美金，我先投資100個(按：第一次投資)；於107年12月初，
  再應趙中明之邀，投資350個包(按：第二次投資)。第一次投
  資的密碼到現在還沒給我。第二次投資的帳號密碼，就是系爭
  帳號及密碼，108年10月才給我，但我不會操作。系爭帳號是
  寫「洪老闆」，不是寫我的真名等語(花蓮地檢署108年度交查
  字701號卷《下稱偵卷二》第88頁至第89頁)。
②告訴人代理人：依FN官網資料顯示系爭帳號年籍非告訴人真實
  年籍，操作系統使用的EMAIL迄今仍是趙中明個人的，告訴人
  無法操作等語(偵卷二第89頁)。
③庭陳之109年2月18日刑事陳報狀：趙中明將告訴人第二次投資
  之權利人登記為「0000 Hung」(致告訴人完全無法進行投資操
  作，無從取得獲利)。請求當庭連線至系爭帳號勘驗，並傳喚
  證人曹慧莉，可證明趙中明於第二次投資係使用不詳電子信箱
  及拒絕變更信箱，致告訴人完全喪失投資權利等語(偵卷二第9
  9頁至第101頁)。
⒊細繹告訴人於系爭刑案指訴內容及提出之系爭信件，告訴人於1
  08年10月收到系爭信件，其內已明載系爭帳號及密碼(偵卷一
  第17頁)，然告訴人於系爭刑案偵辦過程，一再指控趙中明非
  用其真實姓名申請系爭帳號，嗣又「暗摃」帳號、密碼，拒絕
  變更電子信箱、投資人名義、拒絕提供密碼，致告訴人無法操
  作、喪失權利，以此為由指訴趙中明涉嫌背信、侵占、詐欺等
  節，洵堪認定。
⒋告訴人於系爭刑案係稱委託趙中明投資FN廣告包，趙中明於系
  爭信件也表示：「您之前因為不太瞭解如何點閱廣告及FN所有
  操作，所以請我協助幫忙處理，但是現在我們彼此之間信任度
  有些問題，所以我也不便再介入，請您自行處理您的帳戶」(
  偵卷一第17頁)。謹按：
⑴民法第528條：「稱委任者，謂當事人約定，一方委託他方處理
  事務，他方允為處理之契約。」民法第541條第2項：「受任人
  以自己之名義，為委任人取得之權利，應移轉於委任人。」民
  法第549條第1項：「當事人之任何一方，得隨時終止委任契約
  。」依告訴人與趙中明就第二次投資所為表述，可知渠等係基
  於彼此信任，告訴人借助趙中明電腦操作能力，委託其代為操
  作投資FN廣告包，該約定內容應具有委任契約之性質。再觀系
  爭信件內容，可證2人信賴關係嗣後生變，趙中明以系爭信件
  終止委任契約。系爭帳號係趙中明處理委任事務所申設，為投
  資FN廣告包所必要，參照民法第541條第2項規定，於委任契約
  終止時，負有將該帳號權利移轉告訴人之義務。
⑵惟告訴人於收受系爭信件後，卻於系爭刑案一再指稱無法操作
  而認趙中明涉嫌侵占等罪，此一行為，於民事法律關係上，當
  可評價告訴人係認趙中明未依債之本旨履行移轉系爭帳號權利
  之義務，或有拒絕受領之意。
⑶因此，趙中明於系爭信件將系爭帳號、密碼告知告訴人，雖可
  認係履行民法第541條第2項所定移轉權利義務，然從告訴人於
  系爭刑案之舉，究有無受領抑或拒絕受領之意，非無疑義。換
  言之，系爭帳號權利於本案案發時，是否已移轉告訴人、權利
  歸屬情形為何，實屬不明，則被告於行為時，系爭帳號密碼客
  觀上是否屬「他人」(即告訴人)所有，難認明確，基於罪疑唯
  輕及無罪推定之原則，自不得遽為被告有罪之認定。
⒌被告辯稱：趙中明於系爭信件中告知告訴人系爭帳號、密碼，
  係履行移轉系爭帳號權利之義務，經提出給付，告訴人拒絕受
  領，之後在系爭刑案才發生爭執等語(本院卷第58頁)。審酌被
  告為專業律師，於系爭刑案擔任趙中明辯護律師，見告訴人於
  收受系爭信件後，仍一再指稱無法登入操作，而認告訴人有拒
  絕受領之意，與前揭民法規定並無相違。是從被告角度，其於
  行為時是否係認知系爭帳號權利已移轉告訴人而屬「他人」所
  有，亦即，被告主觀上有無登入「他人」帳號密碼之故意，即
  非無疑。
㈢依告訴人委任告訴代理人鄭敦宇律師所述，亦足認系爭帳號於1
  09年3月23日、24日時，權利歸屬仍有爭議：
⒈109年2月18日詢問：操作系統使用的EMAIL迄今仍是趙中明個人
  的，告訴人無法操作。第三獲利帳戶迄今仍是趙中明帳戶，全
  部投資獲利無法到告訴人手上（偵卷二第89頁）。
⒉109年7月31日偵訊：「必須由原始申請者趙中明執行變更…所以
  我們主張對方仍佔有使用中」（花蓮地檢署109年度他字第956
  號卷第41頁）。
⒊是依告訴代理人鄭敦宇律師上開所述，足認系爭帳號於109年3
  月23日、24日時，權利歸屬仍有爭議（即告訴人方仍主張由趙
  中明占有使用中），又因被告於109年3月23日、24日當時為趙
  中明的辯護人，為趙中明利益及防禦準備，縱有登入系爭帳號
  ，是否該當刑法第358條無故輸入「他人」帳號密碼，而入侵
  他人之電腦或其相關設備之情，實難認為無疑。
⒋至於告訴人於原審110年1月18日審理時固陳稱：「鄭敦宇律師
  是搞錯了」，但告訴人於同日審理中另陳稱，於109年3月24日
  前幾日，證人曹慧莉有向告訴代理人鄭敦宇律師解釋本案（原
  審卷一第371頁、第372頁），是證人曹慧莉既已於109年3月24
  日前幾日向鄭敦宇律師解釋本案，鄭敦宇豈會於109年7月31日
  時，仍堅稱「我們主張對方仍佔有使用中」，可見，告訴人除
  因與被告處於利害對立關係，對其供述信用性須慎重檢討外，
  又因其供述有上述不合理處，自難援此信用性有疑供述，遽以
  推翻證人鄭敦宇上開供述。
綜上所述，被告所辯尚非全然無憑，自無從率予摒棄不採，被
  告於行為時，系爭帳號權利客觀上是否已歸屬告訴人、被告行
  為時主觀上是否認知系爭帳號權利已移轉告訴人所有而無爭議
  等節，既有前述不明之處，應認檢察官前揭舉證所為訴訟上之
  證明，於通常一般人仍有合理之懷疑存在，尚未達於可確信其
  真實之程度，尚不足以使本院形成確信被告確有檢察官所指犯
  行之心證，揆諸前揭說明，自應為有利於被告之認定。此外，
  復無其他積極證據足認被告確有公訴意旨所指之前揭犯行，不
  能證明其犯罪。原審諭知被告無罪，核無違誤，檢察官執前詞
  指摘不當，並無理由，應予駁回。
據上論結，應依刑訴法第368條，判決如主文。
本案經檢察官羅國榮提起公訴，檢察官羅美秀提起上訴，檢察官
施慶堂到庭執行職務。
中　　華　　民　　國　　111 　年　　7 　　月　　29　　日
                  刑事庭審判長法  官  林信旭
                              法  官  劉雪惠
                              法  官  廖曉萍
以上正本證明與原本無異。
本件不得上訴。　　　　　　　　　　　　　　　　　 
中　　華　　民　　國　　111 　年　　7 　　月　　29　　日
                              書記官  廖子絜